【裁判字號】    97,訴,3099
【裁判日期】    980521
【裁判案由】    返還寄託款
【裁判全文】
臺灣臺中地方法院民事判決  97年度訴字第3099號
原      告  丙○○
被      告  乙○○
訴訟代理人  洪松林律師
當事人間請求返還寄託款事件，本院於98年5月7日言詞辯論終結
，判決如下：
    主  文
原告之訴及假執行之聲請均駁回。
訴訟費用新台幣陸仟伍佰元由原告負擔。
    事實及理由
一、原告起訴主張：
  (一)緣原告與被告於民國（下同）87年1月間某日相約至彰化市
    參加友人女兒歸寧喜宴，惟在途經烏日鄉時，適有原告友人
    甲○○返還原告現金新台幣（下同）100萬元，然原告當時
    考慮身攜現金100萬元參加喜宴頗不方便，遂徵詢被告同意
    而將其中60萬元寄託存放至被告在台灣中小企業銀行烏日分
    行所開設之存款帳戶（下稱系爭帳戶）中，並約定翌日請被
    告再將前開60萬元匯寄予原告，詎隔日後雖經原告多次催告
    被告匯還前開60萬元，被告均藉詞拖延而不置理，迄今已長
    達10年之久，為此原告爰依民法第603條、第602條第1項規
    定，請求被告返還前開60萬元。
  (二)聲明：(1)被告應給付原告60萬元，及自起訴狀繕本送達之翌
    日起至清償日止按年息5%計算之利息。(2)原告願供擔保，請
    准宣告假執行。
二、被告則以：
  (一)原告並未於87年1月9日將60萬元寄託予被告保管：
  (1)按當事人主張有利於己之事實者，就其事實有舉證責任，民
    事訴訟法第277條定有明文。本件原告主張其於87年間有將
    60萬元寄託予被告，惟未就其主張有利於己之此項事實舉證
    說明，其舉證未盡，所為主張自難信為真實。
  (2)查原告與被告於87年間係男女朋友關係，惟至89年間雙方已
    經分手，分手後長達8年時間，雙方不曾往來，原告今卻突
    然稱其於87年間有寄託60萬元在被告處云云，著實令被告莫
    名所以。蓋若真有此事，為何89年間雙方分手時原告對此竟
    未加置喙？又分手後，雙方多年均無往來，此期間也未見原
    告有何追討行為，原告未提出佐證，空言主張，顯與事實不
    符。
  (二)兩造間並無60萬元之消費寄託法律關係存在：
  (1)被告於87年1月9日存入台灣中小企業銀行烏日分行被告帳戶
    之60萬元，係被告母親標會及被告父親（已歿）平日肉攤生
    意所得，被告因幫忙肉攤，父母所得均交由其處理。又被告
    之父平日肉攤生意，每日營業額約2、3萬，家裡平常即有1
    ～20萬元現金（用以支付購買豬肉、雞肉、鵝肉之用），加
    上剛好有標到互助會，故湊成整數60萬元一次存入。本件可
    能係導因於87年間，兩造尚為男女朋友關係，原告陪同被告
    至銀行存款，知悉此事，而數年之後，原告缺錢花用，才會
    藉此指稱被告有收受寄託物一事。且雙方89年分手時，原告
    為何未向被告請求返還？迨事隔8年之後，才於97年間提起
    訴訟，此期間原告也無任何請求或主張系爭款項為其所寄託
    ，可見原告主張顯有瑕疵。且原告就有交付寄託物予被告之
    事實，迄無法舉證以實其說，其舉證顯有未盡。
  (三)聲明：(1)如主文第1項所示。(2)如受不利判決，請准供擔保
    免為假執行。
三、兩造經法院整理並簡化爭點，其結果如下：
  (一)兩造不爭之事項
  (1)兩造於87年1月間為有發生性行為之男女朋友關係。
  (2)87年1月9日被告之系爭帳戶內，有60萬元之現金存入資料。
  (二)兩造爭執事項：
  (1)原告是否於87年1月9日將60萬元交予被告保管？
  (2)兩造間有無60萬元之消費寄託法律關係存在？
四、本院得心證之理由：
  (一)原告雖主張：其曾於87年1月9日將60萬元現金寄託予被告保
    管，並經被告存入其設於系爭存款帳戶內等情，然為被告所
    否認，經查：
  (1)87年1月9日被告之系爭帳戶內，曾有60萬元之現金存入資料
    等情，雖為兩造所不爭，然被告系爭帳戶內有前揭60萬元現
    金存入之事實，於經驗法則上，尚難直接認定前揭60萬元係
    原告所交付被告，故原告仍應負舉證之責。
  (2)原告主張：「當時我是與被告本人、被告的母親、被告的姐
    姐一同到銀行存款，因為當時我要與被告一起去喝喜酒，因
    為我友人甲○○還我100萬元現金，我覺得拿該筆款項隨身
    不方便，所以我才請被告存入該筆款項。（法官問：100 萬
    元現金為何只存入60萬元？）因為40萬元我要隨身攜帶使用
    ，當時100萬元是一整捆包好，我還與銀行櫃台小姐開玩笑
    說，不要拆100萬元，只有給我40萬元就好了。」等語，本
    院審酌若原告當日經友人交付而持有100萬元，何以僅將60
    萬元存入被告系爭帳戶內？若60萬元攜帶不便，原告何以能
    保留40萬元隨身攜帶？故衡諸常情，原告前揭主張即有可疑
    。又證人即原告友人甲○○於本院到庭證稱：87年間確實曾
    向原告借款，但借款時間、金額均不記得，曾將100萬元現
    金交付原告償還借款，但日期不記得，當時因為曾經有債務
    糾紛請討債公司要錢，鬧到警察局，警察要討債公司人員將
    催討現金全部交付給我，才有這麼多的現金，當時交付原告
    基於朋友信用沒有寫收據等情，而經原告再度詢問證人甲○
    ○：「87年1月9日有無在烏日路邊拿100萬元現金返還給我
    ？」，證人甲○○仍證稱：「日期我不敢確定，金額我也不
    敢確定，因為我當時確實有向原告借款，而陸續有還款。」
    等語，本院審酌證人前揭證詞，認證人甲○○既然因資金不
    足而向原告陸續借款，豈有可能再委託討債公司幫其催討債
    務索得現金？又證人豈能剛自警局從討債公司取得現金100
    萬元，旋即交付予原告用以返還其所謂之借款？證人所證上
    情顯已悖於常情。退一步言之，縱使證人所述之詞足以採信
    ，揆諸證人前揭證詞，客觀上仍無法證明87年1月9日當日證
    人甲○○曾交付100萬元現金予原告，故原告主張被告系爭
    帳戶內於87年1月9日存入之60萬元現金為其所交付被告等情
    ，顯乏證據證明，自無足採信。
  (二)綜上所述，本件原告未能舉證證明於87年1月9日曾交付被告
    60萬元，且亦無法證明兩造間就前揭60萬元有消費寄託之意
    思表示合致，故原告依消費寄託法律關係請求被告返還60萬
    元及遲延利息，為無理由，應予駁回。原告之訴既無理由，
    其假執行之聲請即失所依據，應併予駁回。
五、結論：原告之訴為無理由，依民事訴訟法第78條，判決如主
    文。
中    華    民    國    98    年    5     月    21    日
                  民事第一庭    法  官  陳毓秀
正本係照原本作成。
如對本判決上訴，須於判決送達後20日內向本院提出上訴狀。
中    華    民    國    98    年    5     月    21    日
                                書記官  陳玲誼


司法院資訊處製作；財團法人民間司法改革基金會備份。
